【裁判字號】    97,抗,293
【裁判日期】    970916
【裁判案由】    拍賣抵押物
【裁判全文】
臺灣臺中地方法院民事裁定               97年度抗字第293號
抗  告  人  鴻禧育樂股份有限公司
破產管理人  乙○○
            丙○○
相  對  人  飛騰實業股份有限公司
法定代理人  甲○○
上列當事人間拍賣抵押物事件，抗告人對於民國97年7月21日本
院簡易庭97年度拍字第740號民事裁定提起抗告，本院合議庭裁
定如下：
    主      文
抗告駁回。
抗告程序費用新臺幣壹仟元由抗告人負擔。
    理      由
一、按抵押權人於債權已屆清償期而未受清償者，得聲請法院拍
    賣抵押物，就其賣得價金而受清償；最高限額抵押權亦準用
    之。民法第873條第1項及民法第881條之17分別定有明文。
    再者，抵押權經設定登記後，債權人因債務屆滿未受清償，
    依民法第873條第1項之規定，即得聲請法院拍賣抵押物，如
    對於此項法律關係有爭執時，亦應由有爭執之人提起訴訟，
    以求解決，不得僅依抗告程序聲明其有爭執，並據為廢棄拍
    賣裁定之理由，最高法院51年台抗字第269號著有判例。職
    是，拍賣抵押物准許強制執行之裁定，係屬非訟事件裁定，
    為裁定之法院僅就抵押權人所提出之債權憑證、抵押權設定
    契約書、他項權利證明書、土地登記謄本及建物登記謄本等
    件，為形式上之審查，自無從審酌屬於實體上法律關係之事
    由，抗告法院就拍賣抵押物裁定准予強制執行事件，亦應僅
    就形式審查，不得審酌抗告人關於實體事項之抗辯事由，先
    此敘明。
二、本件相對人主張抗告人以如原審裁定附表所示之不動產，擔
    保相對人對於抗告人之債權，經設定登記本金最高限額新臺
    幣（下同）7,500萬元之抵押權作為擔保，且經依法登記。
    嗣該抵押債權屆期未獲清償，爰依民法第873條第1項規定聲
    請裁定拍賣抵押物等情，業據其提出臺灣臺北地方法院93年
    度破字第77號民事裁定、協議書、支票、他項權利證明書、
    抵押權設定契約書、鴻禧育樂股份有限公司函文、土地登記
    第二類謄本、股份有限公司變更登記表、戶籍謄本及抵押物
    附表等件為證，經原審審查其形式要件業已具備，裁定准許
    拍賣抵押物，即無不合。
三、抗告意旨略以：如債務人或抵押人否認抵押債權存在，且從
    抵押權人所提出之債權證明文件為形式上之審查，亦不能明
    瞭是否有抵押債權存在，應不能准許其聲請拍賣抵押物云云
    。因聲請拍賣抵押物為非訟事件，非訟法院無須確定實體上
    之法律關係是否存在，准許與否，僅從程序上審查應否許可
    強制執行。是本院基於形式審查主義，自應審查原審許可強
    制執行之裁定是否有據。經查：
  （一）抗告人抗告意旨所指事由，係指抗告人否認抵押債權存
        在，且相對人提出之債權證明文件，依據形式上審查未
        能證明有抵押權存在云云。是本院依據抗告人所指摘，
        認為其主要爭執者，在於本件拍賣抵押物裁定准予強制
        執行事件，其抵押權有無依法登記及債權是否已屆清償
        期而未受清償者，並無確定實體上法律關係存否之性質
        ，此為形式審查理論，毋庸於公開法庭進行言詞辯論。
  （二）本院審酌本件抵押權已依法登記，其擔保之債權已屆清
        償期而未受清償者，本院除職權函查交通銀行（現更名
        為兆豐國際商業銀行）查明系爭支票由何人提示兌現外
        ，並命相對人提出之支票為證，此有兆豐國際商業銀行
        世貿分行97年9月8日（97）兆銀世貿字第69號函與支票
        等件，附卷可稽。足證明系爭支票已由抗告人兌現無誤
        ，故相對人確有依據協議書第3條約定交付7,500萬元予
        抗告人（參照原審卷第6頁），是相對人實行系爭抵押
        權之形式要件既已具備，而相對人即抵押權人無須於本
        件拍賣抵押物事件中，負舉證證明其權利存在之義務（
        參照最高法院89年度臺抗字第181號裁判）。準此，原
        審所為准許拍賣抵押物之裁定，並無違誤。是抗告人前
        開爭執，係形式上審查未能證明有抵押權存在，抗告意
        旨請求廢棄原裁定云云，為無理由，應予駁回。
四、按對於非訟事件，依法應由關係人負擔費用者，法院裁定命
    關係人負擔時，應一併確定其數額，非訟事件法第24條第1
    項定有明文。爰依法確定本件抗告程序費用額如主文第2項
    所示。
五、據上論結，本件抗告為無理由，依非訟事件法第46條、第21
    條第2項、第24條第1項，民事訴訟法第495條之1第1項、第
    449條第1項、第78條，裁定如主文。
中    華    民    國    97    年    9    月    16    日
                  民事第三庭  審判長法  官  林洲富
                                    法  官  林慧貞
                                    法  官  林源森
以上正本係照原本作成。
如不服本裁定，僅得於收受本裁定正本送達後10日內，以適用法
規顯有錯誤為理由，向本院提出再抗告狀（須附繕本1份及繳納
再抗告裁判費新臺幣1,000元），經本院許可後始可再抗告。
前項許可，以原裁定所涉及之法律見解具有原則上重要性者為限
。
中    華    民    國    97    年    9    月    16    日
                                    書記官  柳寶倫


司法院資訊處製作；財團法人民間司法改革基金會備份。
